【裁判字號】    94,易,231
【裁判日期】    951018
【裁判案由】    過失傷害
【裁判全文】
臺灣花蓮地方法院刑事判決              94年度易字第231號
公  訴  人  臺灣花蓮地方法院檢察署檢察官
被      告  乙○○
選任辯護人  廖學忠律師
            曾泰源律師
上列被告因過失傷害案件，經檢察官提起公訴（94年度發查偵字
第123號），本院判決如下：
    主  文
乙○○從事業務之人，因業務上之過失傷害人，處有期徒刑陸月
，如易科罰金，以銀元參佰元即新台幣玖佰元折算壹日。
    事  實
一、乙○○原任職於財團法人臺灣基督教門諾會醫院（下稱門諾
    醫院），擔任外科醫師工作，乃從事醫療業務之人，其於民
    國92年2 月14日診斷丙○○左下肢靠左膝蓋關節處長腫瘤，
    乃於同年月19日為丙○○進行切除該腫瘤之手術，其於手術
    中無法判斷丙○○之腫瘤為良性或惡性，本應依一般外科處
    置皮下腫瘤準則，於進行手術中採樣組織切片檢查，將一小
    部分之腫瘤組織送病理科做冷凍切片檢查，在確定腫瘤之本
    質及良性或惡性後，再決定切除腫瘤之範圍，且依當時情形
    ，其並無不能注意之情事，竟疏未注意應依上開準則採樣組
    織切片檢查，致使其在術中無法診斷出該腫瘤是從左總腓神
    經所長出之神經鞘膜瘤，實非惡性腫瘤，以及其本應對神經
    鞘膜瘤施行剝離腫瘤手術，將神經鞘膜瘤自神經剝離後移除
    ，以避免連同神經一同切除，竟僅依該腫瘤之沾黏狀況及硬
    度，逕自判斷為惡性腫瘤，且隨即將該腫瘤完全切除，致切
    除該腫瘤時，丙○○之左總腓神經亦遭切除1段約3公分。又
    其於術中及術後亦均未注意其所切除之腫瘤兩端係連結正常
    神經組織，致未立即或及早對丙○○進行左總腓神經之修補
    手術，以減少丙○○切除腫瘤後所產生之肢體障礙，造成丙
    ○○因左總腓神經完全斷裂而呈垂足症。嗣丙○○於術後，
    因經多次復健，其左足恢復狀況不佳，經其他醫師告知其神
    經已經斷裂，始查悉上情。
二、案經丙○○訴由台灣花蓮地方法院檢察署檢察官偵查起訴。
    理  由
一、證據能力：
    (一)按被告以外之人於審判外之陳述，雖不符刑事訴訟法第15
      9條之1至159條之4之規定，而經當事人於審判程序同意作
      為證據，法院審酌該言詞陳述或書面陳述作成時之情況，
      認為適當者，亦得為證據；當事人、代理人或辯護人於法
      院調查證據時，知有第159條第1項不得為證據之情形，而
      未於言詞辯論終結前聲明異議者，視為有前項之同意。刑
      事訴訟法第159條之5定有明文。立法意旨在於傳聞證據未
      經當事人之反對詰問予以核實，原則上先予排除，惟若當
      事人已放棄反對詰問權，於審判程序中表明同意該等傳聞
      證據可作為證據；或於言詞辯論終結前未聲明異議，基於
      尊重當事人對傳聞證據之處分權，及證據資料越豐富，越
      有助於真實發見之理念，且強化言詞辯論主義，使訴訟程
      序得以順暢進行，上開傳聞證據亦均有證據能力。本件當
      事人對告訴人丙○○於偵查中所言之證據能力均不爭執，
      且未聲明異議，依上開說明，視為當事人同意其所言作為
      證據，本院審酌其偵查筆錄作成時之情形，亦認適當，自
      得採為證據，合先敘明。
    (二)辯護人雖以台灣花蓮地方法院檢察署檢察官送鑑定時，未
      將切除之腫瘤資料併送鑑定，而主張行政院衛生署醫事審
      議委員會編號0000000 號鑑定書無證據能力云云。然台灣
      花蓮地方法院檢察署檢察官係將告訴人於慈濟醫院、榮民
      總醫院、門諾醫院、長庚紀念醫院林口分院就醫之完整病
      歷資料，連同該署92年發查字第894 號偵查卷送上開委員
      會鑑定，而被告所提告訴人遭切除之腫瘤照片、顯微低倍
      鏡檢照片等資料均已附於該卷內，是辯護人上開抗辯，顯
      屬誤會。又此鑑定報告既為專業鑑定機關所為，自有證據
      能力，亦併予敘明。
二、訊據被告乙○○矢口否認有業務過失傷害之犯行，辯稱：告
    訴人丙○○之腫瘤具有特殊性，在開刀過程中，其依據該腫
    瘤與周邊沾黏情形及硬度，認定為惡性腫瘤，為避免污染周
    邊，故將腫瘤整個切除，復因部分取樣無法代表全體，認為
    於手術中送切片檢查無實益，因此未切片檢查，其切除腫瘤
    時，不知道已同時切除告訴人之神經等語。經查：上開犯罪
    事實，業據告訴人於警詢、偵查及本院審理時證述綦詳。而
    本件送行政院衛生署醫事審議委員會二次鑑定結果，亦均認
    ：於手術中無法判斷腫瘤為良性或惡性，一般外科處置皮下
    腫瘤準則是進行術中採樣組織切片檢查，將一小部分之腫瘤
    組織送病理科做冷凍切片檢查，在確定腫瘤良性或惡性後，
    再決定切除腫瘤之範圍，且對神經鞘膜瘤應施行剝離腫瘤手
    術，將神經鞘膜瘤自神經剝離後移除，以避免連同神經一同
    切除，被告未進行術中採樣組織切片檢查及冷凍切片檢查，
    是不符合醫療常規，以致無法在術中診斷出該腫瘤是從左總
    腓神經所長出之神經鞘膜瘤，雖然進行術中採樣組織切片檢
    查也可能損害左總腓神經，但可避免切除1段（約3公分）左
    總腓神經，並及早進行損傷左總腓神經之修補，故被告之診
    治過程尚難認定無疏失之處，此有該委員會編號0000000 號
    、0000000號鑑定書2份在卷可參。是被告所辯，顯不可採。
三、此外，復有告訴人於門諾醫院、慈濟醫院、榮民總醫院、長
    庚紀念醫院林口分院就醫之完整病歷資料及長庚紀念醫院診
    斷證明書各乙份附卷可稽。本件事證明確，被告犯行堪予認
    定。至辯護人遲至本院審理時復聲請再送神經外科醫學會或
    腫瘤科協會作鑑定、被告則聲請向長庚醫院調告訴人開刀紀
    錄、復健效果之資料，然被告有上開過失之事證已明，且卷
    內已有告訴人至長庚醫院治療之病歷資料，本院認此部分無
    再調查之必要，併予敘明。
四、核被告所為，係犯刑法第284條第2項前段業務過失傷害罪。
    又按行為後法律有變更者，適用行為時之法律。但行為後之
    法律有利於行為人者，適用最有利於行為人之法律，刑法第
    2 條第1項定有明文。本件被告行為時之刑法第41條第1項前
    段規定：「犯最重本刑為5 年以下有期徒刑以下之刑之罪，
    而受6 個月以下有期徒刑或拘役之宣告，因身體、教育、職
    業、家庭之關係或其他正當事由，執行顯有困難者，得以 1
    元以上3元以下折算1日，易科罰金。」又被告行為時之易科
    罰金折算標準，依修正前罰金罰鍰提高標準條例第2 條前段
    （現已刪除）規定，就其原定數額提高為100倍折算1日，則
    被告行為時之易科罰金折算標準，應以銀元300元折算1日，
    經折算為新臺幣後，應以新臺幣900 元折算為1日。惟95年7
    月1日修正公布施行之刑法第41條第1項前段則規定：「犯最
    重本刑為5年以下有期徒刑以下之刑之罪，而受6個月以下有
    期徒刑或拘役之宣告者，得以新臺幣1 千元、2千元或3千元
    折算1 日，易科罰金。」比較修正前後之易科罰金折算標準
    ，以95年7月1日修正公布施行前之規定，較有利於被告，則
    應依刑法第2 條第1項前段，適用修正前刑法第41條第1項前
    段規定，定其折算標準。爰審酌被告過失之程度、所造成告
    訴人之損失、告訴人目前雖已因接受長庚醫院手術治療，以
    自己右腳神經將上開斷裂之神經接回，但目前僅能慢慢行走
    ，不能劇烈運動，無法久站，需扶著扶手始能上下樓梯等情
    ，已據告訴人於本院證述甚詳，及被告事發迄今，經二次鑑
    定均認定其有過失後，仍否認犯行，且未賠償告訴人分文等
    一切情狀，量處如主文所示之刑，並諭知易科罰金之折算標
    準。
據上論斷，應依刑事訴訟法第299條第1項前段，刑法第2條第1項
前段、第284 條第2項前段、修正前刑法第41條第1項前段，罰金
罰鍰提高標準條例第1條前段、修正前罰金罰鍰提高標準條例第2
條，現行法規所定貨幣單位折算新台幣條例第2 條，判決如主文
。
本案經檢察官甲○○到庭執行職務。
中    華    民    國    95    年    10    月    18    日
                        臺灣花蓮地方法院刑事第一庭
                              審判長法  官  張健河
                                    法  官  吳韻馨
                                    法  官  李世華
上列正本證明與原本無異。
如對本判決不服，應於送達後10日內，向本院提出上訴狀。（應
抄附繕本）
                                    書記官  李閔華
中    華    民    國    95    年    10    月    19    日
附錄本判決論罪之法律條文：
中華民國刑法第284條第2項：
從事業務之人，因業務上之過失傷害人者，處一年以下有期徒刑
、拘役或一千元以下罰金，致重傷者，處三年以下有期徒刑、拘
役或二千元以下罰金。


司法院資訊處製作；財團法人民間司法改革基金會備份。
